臺灣高雄地方法院刑事判決　　　　　　　　　　　　　九十年度訴字第一七二八號
　　公　訴　人　臺灣高雄地方法院檢察署檢察官
　　被　　　告　庚○○
　　指定辯護人　本院公設辯護人　戊○○
　　被　　　告　乙○○
　　選任辯護人　吳春生
右列被告等因強盜等案件，經檢察官提起公訴（八十九年度偵字第二七五０六號、九
十年度偵字第四二一六號），本院判決如左：
    主  文
庚○○傷害人之身體，累犯，處有期徒刑參月；又意圖供行使之用而交付偽造之通用
紙幣於人，累犯，處有期徒刑參年陸月，扣案偽造新台幣仟元紙幣柒張均沒收；應執
行有期徒刑參年柒月，扣案偽造新台幣仟元紙幣柒張均沒收。
庚○○其餘被訴強盜部分無罪。
乙○○意圖供行使之用而收集偽造之通用紙幣，處有期徒刑參年貳月，偽造新台幣仟
元紙幣貳拾張均沒收。
    事  實
一、庚○○曾犯有麻醉藥品管理條例、竊盜、侵占等前科，其於民國八十七年間所犯
    竊盜案件，經台灣屏東地方法院判處有期徒刑九月，庚○○不服提起上訴，在台
    灣高等法院高雄分院審理中撤回上訴確定，於八十九年七月二日執行完畢；乙○○有多次少年違反麻醉藥品管條例非行紀錄。庚○○於八十九年十二月初某日，
    明知其持有新台幣千元紙鈔係偽造之通用紙幣，竟意圖供行使之用而收集之，並
    贈與交付二萬元予知情之乙○○，自己留存七千元，乙○○明知庚○○贈與交付
    之二萬元係偽造之新台幣千元紙鈔，竟意圖供行使之用而收集之。
二、庚○○於八十九年十二月四日中午十二時十分許，駕駛其竊得之車牌號碼WN-228
    1 號自小客車（現在台灣高雄地方法院檢察署偵辦中）附載乙○○，途中欲向乙○○借錢花用，遭乙○○拒絕，竟心生不滿，與乙○○發生口角，車行至高雄市
    ○○路高雄醫學大學附設中和紀念醫院（以下簡稱高雄醫學院）附近，竟基於傷
    害之故意，憤而徒手出拳毆打乙○○之鼻部，致乙○○受有鼻孔出血之傷害。嗣
    經乙○○報警，經警循線於同日下午十一時三十分許，在高雄縣大樹鄉○○村○○路與新生路口為警查獲，並當場在庚○○之上衣左口袋內查獲偽造之新台幣千
    元紙鈔七張。
三、案經乙○○訴由高雄市政府警察局鹽埕分局報請台灣高雄地方法院檢察署檢察官
    偵查起訴。
    理  由
甲、有罪部分：
一、訊據被告庚○○固坦承於右開時、地傷害告訴人即被告乙○○之事實，惟矢口否
    認行使偽造紙幣，被告乙○○亦否認意圖供行使之用收集通用紙幣之犯行，被告
    庚○○辯稱：己○○在甲○○屏東家中拿五萬元給我，叫我幫他幫毒品，因為乙○○有管道可以買到毒品，我趕至乙○○租住在岡山之光華旅社，拿五萬元給乙○○，請她幫忙購買毒品，未料杜女回來後向我表示是偽鈔，已全部被毒梟拿走
    ，我趕回屏東市向己○○理論此事，反被己○○毆打，但己○○事後也承認是偽
    鈔，本案被查扣之偽鈔七千元是警方從乙○○身上查獲云云；被告乙○○辯稱：
    庚○○於八十九年十二月初向我炫耀他有免費的偽鈔來源，因為我從未見過偽鈔
    ，而且覺得好玩，想拿給朋友看，才收下偽鈔二萬元，庚○○交給我的偽鈔很明
    顯是假的，根本不可能拿出來使用，後來我去逛街試衣服時，皮包遭竊，偽鈔放
    在皮包中一併失竊，查獲之偽鈔七千元不是我的云云。
二、經查：
  (一)被告庚○○傷害之事實，業據告訴人乙○○於警、偵訊及本院審理中迭次指訴甚
    詳，雖告訴人乙○○未提出診斷證明書，然被告庚○○已於警訊及本院審理中均
    自承確有毆打告訴人乙○○致其受有流鼻血之傷情，且經證人即警員丙○○亦於
    本院審理中到庭結證：乙○○有先打電話給我，當天下午她直接到鹽埕分局刑事
    組找我報案，我記得她好像有受傷，但詳細之受傷部位已記不清楚等語（本院九
    十一年四月十一日訊問筆錄），據此足認被告庚○○傷害告訴人乙○○之犯行，
    罪證明確，堪以認定。
  (二)被告庚○○意圖供行使之用而收集及交付偽鈔，及被告乙○○意圖供行使之用而
    收集偽鈔之犯行，業據被告乙○○於偵訊及本院審理中供述：庚○○於八十九年
    十二月初，向我說她有不用花錢之偽鈔來源，並給我二萬元，我放在皮包裡，連
    同千元真鈔四、五張帶到百貨公司逛街，假鈔連同皮包一起被竊等語明確（九十
    年度偵字第四二一六號卷第十頁、本院九十年八月二十八日訊問筆錄），證人丙○○於本院審理中到庭證述：我逮獲庚○○時，在他穿著上衣左口袋內查獲偽鈔
    七千元等語（本院九十年九月十一日訊問筆錄），而扣案之千元紙鈔七張，經本
    院送請中央銀行發行局鑑定結，係以彩色雷射輸出方式（含彩色影印）仿印，無
    隱藏字及凹版印紋  起效果，紙質與真鈔不同，無水印，安全線以彩色雷射輸出
    方式（含彩色影印）仿鈔券正面五段裸露部分，無折光變色反應，正面左下角之
    「1000」面額數字，無折光變色效果等情，此有中央銀行發行局九十年九月二十
    七日台央發字第030050750號函附卷可參。本院參酌被告庚○○於交付偽鈔二
    萬元予被告乙○○之際，已明確告知被告乙○○係偽鈔，且本件扣案七張千元偽
    鈔，其色澤文字數額之主要部分，在形式上與真幣相同，足以使一般人誤認為真
    幣，雖經中央銀行發行局鑑定結果確為偽鈔，然不知情之民眾，苟非詳加辨認，
    細加比較，尤難發現其瑕疵，若被告乙○○意在欣賞把玩之用，而非意圖供行使
    之用而收集，依一般人之經驗法則，為避免與真鈔混淆，理應更為謹慎放置，尤
    其更會避免與真鈔同放在皮包裡，以免於消費購物時不慎誤用，招致誤解及涉犯
    刑責，然被告乙○○竟於收受為數高達二萬元之偽鈔後，特意將偽鈔二萬元與真
    鈔四、五千元一起放置在皮包裡，並帶往百貨公司逛街購物消費，顯與常情相悖
    ，被告乙○○辯稱其並無供行使之用之意圖，不足採信。又被告庚○○交付偽鈔
    二萬元予被告乙○○之際，明確告知是偽鈔，足認其自前手收受後，已知悉是偽
    鈔，竟仍贈與交付予被告乙○○，且為警查獲時，自其上衣左口袋內起出偽鈔七
    張。綜上各情，被告庚○○意圖供行使之用而收集及交付偽鈔，及被告乙○○意
    圖供行使之用而收集偽鈔，事證明確，犯行至堪認定，被告庚○○、乙○○前開
    辯解，當係事後卸責之詞，不足採信。
  (三)至被告庚○○辯稱：己○○交付五萬元給我，叫我幫他買毒品，我不知是偽鈔，
    我再交給乙○○去買毒品，乙○○回來告訴我是偽鈔，我才去與己○○理論，警
    訊筆錄是警方叫我配合製作云云，然查：被告庚○○初於警訊中供述查獲之偽鈔
    係己○○交予其購買毒品等語，於偵訊中稱：己○○拿四萬多元給我，都是偽鈔
    ，乙○○去買毒品剩下七千元，其餘都被販毒品拿去等語（庚○○警訊筆錄、八
    十九年度偵字第二七五０六號卷第二十二頁），於本院審理中初陳稱：我拿五萬
    元給乙○○買海洛因，她過了半小時回來，說偽鈔全部毒梟拿走等語（本院九十
    年九月二十一日訊問筆錄），復改稱：乙○○說他還有七張偽鈔可以還給己○○
    ，乙○○與與相約交七張偽鈔給我，但她卻報警，警察來之後，她把偽鈔交給警
    察，警察將偽鈔放在我口袋裡等語（本院九十年十月二十五日訊問筆錄），再改
    稱：乙○○出去買毒品回來後，表示偽鈔已被拿走，但拿出幾張以奇異筆畫過之
    偽鈔給我，我拿回去向己○○理論，當時尚有一名黑胖男子在場，己○○說五萬
    元是與該名黑胖者交給他，己○○與該名黑胖者理論假鈔之事後，己○○說他不
    要我拿回來的偽鈔，我就把偽鈔丟在屏東市路邊等語（本院九十一年三月二十八
    日訊問筆錄）。又證人甲○○於本院審理中到庭證述：己○○在我屏東家中交五
    萬元給庚○○，叫庚○○去買毒品，己○○在我家等候，庚○○自高雄回來後，
    向己○○說五萬元偽鈔被拗走了，己○○叫庚○○賠錢，己○○取走己○○身上
    之財物等語（本院九十年十月二十五日訊問筆錄），然證人己○○於本院審理中
    結證：是我的友人林金茂要買毒品，我與林金茂至甲○○家，林金茂拿五萬元給
    庚○○，我與林金茂先行返家，後來庚○○打電話告訴我五萬元是偽鈔，已被拿
    走，後來庚○○到我家找我，並且拿了戒指等物給我，叫我交給林金茂，我並沒
    有毆打庚○○等語（本院九十一年三月二十八日訊問筆錄）。綜觀被告上開警、
    偵訊及本院審理中之辯詞，反覆不一，前後相異，且與證人甲○○、己○○所言
    ，亦多有矛盾之處，況證人甲○○、己○○間之證詞，相互扞挌，實難採信。被
    告辯稱其偽鈔之來源係證人己○○，其交予被告乙○○購買毒品時不知係偽鈔一
    節，不能證明為真實，不足採信。
三、核被告庚○○所為，係犯刑法第二百七十七條第一項傷害罪、第一百九十六條第
    第一項意圖供行使之用而交付偽造之通紙幣於人罪。被告庚○○於收集偽造紙幣
    後交付於予被告乙○○，雖係兩種行為，但在法律上既均以意圖行使為，則被告
    庚○○意圖行使而收集後，復以行使之意思而交付於人，其收集之行為，應為交
    付行為所吸收，僅論以交付罪，不另論收集之行為（最高法院二十四年上字第一
    二八一號判例參照）。被告乙○○所為，係犯刑法第一百九十六條第一項意圖供
    行使之用而收集偽造之通用紙幣罪。被告庚○○所犯上開二罪名，犯意各別，行
    為互異，應分論併罰。被告庚○○曾犯有麻醉藥品管理條例、竊盜、侵占等前科
    ，其於八十七年間所犯竊盜案件，經台灣屏東地方法院判處有期徒刑九月，庚○○不服提起上訴，在台灣高等法院高雄分院審理中撤回上訴確定，於八十九年七
    月二日執行完畢，此有台灣高等法院被告全國前案紀錄表及台灣高雄地方法院檢
    察署刑案資料查註紀錄表各一份在卷可參，其於五年內再犯有期徒刑以上之罪，
    為累犯，應依法加重其刑。爰審酌被告庚○○未能如願向告訴人乙○○借款，憤
    而暴力相向，動手毆打告訴人乙○○，惟念及告訴人乙○○所受傷情尚輕，另被
    告庚○○與乙○○均年輕力壯，不思以正當方式賺錢，明知偽鈔泛濫於市面，竟
    意圖不法行使而收集、交付偽造通用貨幣，嚴重破壞金融秩序，妨礙通用紙幣之
    流通，危及通用紙幣之信用，且於犯後飾詞否犯，未見悔意等一切情狀，爰分別
    量處如主文所示之刑，被告庚○○並定其應執行刑。至在被告庚○○身上查扣之
    千元偽鈔七張，另被告乙○○失竊之偽鈔二萬元，未經扣案，因不能證明業已滅
    失，均依應依刑法第二百條規定宣告沒收之。
乙、無罪部分：
一、公訴意旨以：被告庚○○於八十九年十月四日中午十二時十分許，駕駛竊得贓車
    附載乙○○，行至高雄市○○區○○路高雄醫學院附近，意圖為自己不法之所有
    ，以強暴手段，毆打乙○○之臉部、拉扯其頭髮，致乙○○臉部受傷流鼻血後不
    能抗拒，取走乙○○之皮包（內含行動電話一個、銀行存摺一本、化妝品等物）
    後開車逃逸，經乙○○報警後，於同日下午十一時三十分許為警查獲，並當場扣
    得乙○○皮包一個，因認被告庚○○涉犯刑法第三百二十八條第一項強盜罪嫌云
    云。
二、公訴人認被告庚○○涉犯右開強盜罪嫌，係以告訴人之指訴，及逮獲被告時當場
    查獲告訴人之皮包一只，為其論罪之主要依據。訊據被告庚○○堅決否認右開強
    盜犯行，辯稱：我與乙○○是男女朋友，案發當日我已經沒有錢，還開車載乙○○向友人丁○○借錢加油，後來乙○○表示要去向她男性友人騙錢花用，我叫她
    不要去，並生氣動手打乙○○，乙○○以皮包還手，我順手撥開她的皮包，皮包
    掉在我車上，乙○○就下車跑掉，因為皮包內有乙○○之行動電話，之後乙○○
    打她的行動電話，我接聽後，乙○○說要取回皮包，並與我約定地點，但乙○○
    帶同警員前來，因為我身上有毒品，見到警察就跑，我並未強盜等語。
三、按犯罪事實應依證據認定之，無證據不得推定其犯罪事實，刑事訴訟法第一百五
    十四條定有明文。次按事實之認定應憑證據，如未能發現相當證據，或證據不足
    以證明，自不能以推測或擬制之方法，為裁判基礎（最高法院四十年台上字第八
    六號判例參照）。而告訴人之指訴，本以使被告受刑事訴追或處罰為目的，故其
    陳述是否與事實相符，自應調查其他證據，以資審認，苟其所為攻擊之詞，尚有
    瑕疵，則在此瑕庛未予究明以前，即不能遽採為斷罪之基礎（最高法院六十九年
    台上字第一五三一號判例參照）。又認定犯罪事實，所憑之證據，雖不以直接證
    據為限，間接證據亦包括在內，然無論直接或間接證據，其為訴訟上之證明，須
    於通常一般之人均不致於有所懷疑，而得確信其為真實之程度者，始得據之為有
    罪之認定，倘其證明尚未達到此一程度，而有合理懷疑之存在時，即無從為有罪
    之認定，此亦經最高法院著有七十六年台上字第四九八六號判例可資參照。經查
    ：
  (一)被告庚○○與告訴人乙○○原係相識之友人，被告庚○○於案發前一日即八十九
    年十二月三日借住在告訴人乙○○之租住處，案發當日上午被告庚○○尚駕車載
    告訴人乙○○自高雄縣岡山鎮至高雄市區等情，已經告訴人乙○○及被告庚○○
    陳述明確，足認二人友情匪淺，雖被告庚○○辯稱其與告訴人乙○○為男女朋友
    ，同居有二月之久云云，但經本院命當場勘驗告訴人乙○○之身體，其背部有一
    處占背部四分之一面積之仕女刺青之身體特徵（本院九十年九月二十一日訊問筆
    錄），然被告庚○○對此極為明顯之身體特徵完全不知，難認被告庚○○辯稱其
    與告訴人乙○○為男女朋友同居關係一節為可採。告訴人乙○○於警、偵訊及本
    院審理中迭次指陳：庚○○於車上叫我領錢給他，我說我身上也沒有錢，銀行存
    摺雖在我處，但印章在男友處，要領錢也要我男友下班，庚○○聽後不悅，隨之
    與我發生爭吵，我叫他停車，他不理，我打開車門欲跳車，庚○○才將車子停下
    ，但卻用手抓住我的頭髮，毆打我臉部導致流鼻血，並強將我身上之皮包搶走，
    然要開車逃逸等語，是以依告訴人乙○○上述指陳可知，告訴人乙○○與被告庚○○因借錢之事發生爭吵，告訴人乙○○欲下車離去，被告庚○○停車後，憤而
    動手毆打告訴人乙○○，告訴人乙○○於下車離去之際，皮包遭被告庚○○拉下
    之情，應可認定，然被告庚○○於拉下告訴人乙○○之皮包之行為，是否出於為
    自己不法所有之意圖，即有究明之必要。
  (二)證人丁○○於本院審理中到庭結證：庚○○於八十九年十二月四日至我位於高雄
    市○○○路二三五巷十六號四樓住處一樓，以對講機向我借二百元加油，我太太
    拿到一樓給庚○○，我後來也下樓去，庚○○還在樓下與我哥哥聊天等語（本院
    九十年十月十二日訊問筆錄），核與被告庚○○辯解相符，告訴人乙○○於本院
    審理中亦自承被告庚○○確有載告訴人乙○○前往加油等情（本院九十年九月二
    十一日訊問筆錄），惟翻異前開指訴，改指陳：我當時已被庚○○挾持，他停車
    去找朋友時，我留在車上，因附近仍有他的朋友，我很害怕，不敢下車離去等語
    （本院九十年十月十二日訊問筆錄），然查，被告庚○○下車向證人丁○○借款
    ，等候證人丁○○之妻自四樓拿錢下樓，復與證人丁○○及其兄聊天，在此段期
    間中，若被告庚○○挾持告訴人乙○○，自不可能任由告訴人乙○○獨自一人坐
    於車上，且告訴人乙○○若真被挾持，更應利用此良機下車離去為是，然告訴人
    乙○○並未採取立即有效之救濟之方式，雖證人即警員丙○○於本院審理中到庭
    證述：乙○○打二、三通電話給我，第一通打來時表示她在漢神百貨附近被人挾
    持，叫我過去救他，我趕過去時她已不在該處等語（本院九十年九月二十一日訊
    問筆錄），雖可認定告訴人乙○○確有撥打電話給警員丙○○求助，但告訴人乙○○向警員報案其被挾持之事實陳述，自不能全然盡信，且被告庚○○在告訴人
    乙○○住處借住一宿之後，二人又一同至高雄市，被告庚○○何故需使挾持其行
    動自由，顯然有違常情，據上，難認告訴人乙○○指訴其在坐在車上時，行動自
    由已受被告庚○○拘束為可信。
  (三)告訴人乙○○同意被告庚○○借住一宿，復乘坐被告庚○○駕駛之車輛至高雄市
    ，途中告訴人乙○○已告知其身上並未帶錢，銀行印鑑章亦不在身上，被告庚○○因而於途中向友人丁○○借錢加油，則被告庚○○理應知悉告訴人乙○○皮包
    內並無可供強取之財物，又告訴人乙○○因拒絕被告庚○○借貸之要求，二人發
    生口角後，遭被告庚○○動手毆打，衡情告訴人乙○○於遭受攻擊之際，定當有
    所保護措施，故而告訴人乙○○持手中之皮包抵擋，為事理之當然，由此可知被
    告庚○○毆打告訴人乙○○時，二人在拉扯中，告訴人乙○○持皮包抵擋，遭被
    告庚○○奪下後，告訴人乙○○恐再被毆打，趁機下車離去之情，應可認定。綜
    上各情，難認被告庚○○有何意圖為自己不法所有，以強暴至使不能抗拒方式，
    強取告訴人乙○○皮包之犯行，此外，復查無其他積極之確切證據足資證明被告
    庚○○有何公訴人指訴強盜犯行，不能證明被告庚○○此部分犯罪，自應為無罪
    之諭知。
據上論斷，應依刑事訴訟法第二百九十九條第一項前段、第三百零一條第一項，刑法
第一百九十六條第一項、第二百七十七條第一項、第四十七條、第二百條、第五十一
條第五款、罰金罰鍰提高標準條例第一條前段，判決如主文。
本案經檢察官陳碧霞到庭執行職務。
中      華      民      國      九十一      年    四    月    二十五    日
                                  臺灣高雄地方法院刑事第四庭
                                      法  官  張  桂  美
右正本證明與原本無異。
如不服本判決，應於判決送達後十日內，向本院提出上訴狀。
                                      書記官  吳  金  霞
中      華      民      國      九十一      年    四    月    二十五    日
參考法條：刑法第一百九十六條第一項、第二百七十七條第一項：
中華民國刑法第一百九十六條第一項：
行使偽造、變造之通用貨幣、紙幣、銀行券，或意圖供行使之用而收集或交付於人者
，處三年以上十年以下有期徒刑，得併科五千元以下罰金。
中華民國刑法第二百七十七條第一項：
傷害人之身體或健康者，處三年以下有期徒刑、拘役或一千元以下罰金。
